---
title: "Monitoraggio dei residui degli antibiotici nelle carni in Lombardia ed Emilia-Romagna
  (2018-2022) (E.Butovskaya)"
Author: GTSDA
output:
  html_document:
    df_print: paged
---

```{r include=FALSE}
library(here)
library(tidyverse)
library(lubridate)
library(odbc)
library(DBI)
library(rgeos)
library(rmapshaper)
library(raster)
library(rgdal)
library(sp)
library(leaflet)
library(maps)
library(readxl)
library(openxlsx)
library(DT)
library(gt)
library(tmap)
library(GADMTools)
library(tmaptools)
library(stringr)
library(patchwork)
```


```{r include=FALSE}
dt <- readRDS(here("data", "processed", "dati.RDS"))
dt <- dt %>% 
  filter(!finalita %in% c("Autocontrollo", "Progetto: PRC2014010", "Esame batteriologico MSU", "PNR Sospetto MSU") ) %>% 
  mutate(matrice = recode(matrice, 
                          "MUSCOLO DI BOVINO ADULTO" = "MUSCOLO DI BOVINO", 
                          "MUSCOLO DI VITELLO" = "MUSCOLO DI BOVINO", 
                          "MUSCOLO DI VITELLONE" = "MUSCOLO DI BOVINO",
                          "MUSCOLO DI SUINO DA INGRASSO" = "MUSCOLO DI SUINO", 
                          "MUSCOLO DI SUINO LATTONZOLO/MAGRONE/MAGRONCELLO" = "MUSCOLO DI SUINO", 
                          "MUSCOLO DI SUINO RIPRODUTTORE FEMMINA" = "MUSCOLO DI SUINO", 
                          "MUSCOLO DI SUINO RIPRODUTTORE MASCHIO" = "MUSCOLO DI SUINO", 
                          "MUSCOLO DI SUINO LATTONZOLO/MAGRONE/MAGRONCELLO" =  "MUSCOLO DI SUINO"), 
         nconf = paste0(anno, "/", nconf),
         PresAB = ifelse(Tecnica == "LC-MS/MS" & esiti == "Irr/Pos", 1, 
                        ifelse(!is.na(valore), 1, 0)), 
                        PosAB = ifelse(Tecnica == "LC-MS/MS" & esiti == "Irr/Pos", 1, 0 ), 
         month = month(dtprel),
         Ymonth = paste0(anno,"-", month))
```


## Outline:

1.	

    a) Qual è la frequenza con cui si riscontra la presenza dei residui degli antibiotici nelle tre matrici considerate? Ci sono variazioni annuali, tendenza statisticamente significativa di diminuzione negli anni? (Sono da considerare anche i campioni dichiarati regolari/negativi in cui è stato confermato un valore sopra il LOD).

    b)  Tra i campioni risultati positivi quanti superano i LMR? Quanti sono i campioni dichiarati irregolari/positivi pur non superando i LMR a causa del trattamento non dichiarato? Quanti campioni risultano positivi per più di una sostanza antibiotica?

2.	Quali sono le molecole di antibiotici più frequentemente riscontrabili all’interno delle tre categorie di matrici? Quali sono i range di concentrazioni riscontrate? Di quante volte superano i LMR?

3.	Qual è la distribuzione geografica dei campioni positivi? Esiste una correlazione significativa tra la provincia/comune del prelievo ed il riscontro dei residui degli antibiotici eventualmente collegabile alla densità di allevamenti tracciabile con l’Anagrafe Zootecnica? 


### Attività di campionamento per matrice 

```{r echo=FALSE, message=FALSE, warning=FALSE}
dt %>% 
 group_by(matrice, anno,nconf, dtprel, Ymonth) %>% 
  #summarise(sAB = sum(PosAB, na.rm = TRUE)) %>%    
  # distinct(nconf, .keep_all = TRUE) %>% 
  #group_by(matrice, anno, Ymonth) %>% 
  #count() %>%
  group_by(matrice,month = floor_date(dtprel, 'month')) %>% 
  count() %>%  
  ggplot()+
  aes(x = month, y = n)+
  geom_point()+
  geom_line(group = 1)+ geom_smooth()+
  facet_wrap(. ~ matrice)+
  theme_bw()

```

#### Frequenza di conferimenti con presenza di AB 

```{r echo=FALSE, message=FALSE, warning=FALSE}
 dt %>% 
 group_by(matrice, anno,nconf, dtprel, ) %>% 
  summarise(sAB = sum(PresAB, na.rm = TRUE)) %>%     
  # distinct(nconf, .keep_all = TRUE) %>% 
  #group_by(matrice, anno, Ymonth) %>% 
  #count() %>%
  group_by(matrice,month = floor_date(dtprel, 'month')) %>% 
  mutate(PresAB = ifelse(sAB >= 1, 1, 0)) %>% 
  group_by(matrice, month) %>% 
  summarise(confP = sum(PresAB), 
            n = n()) %>%  
  mutate(P = round(100*(confP/n), 2)) %>%   
  ggplot()+
  aes(x = month, y = P)+
  geom_point()+
  geom_line(group = 1)+ geom_smooth()+
  facet_wrap(. ~ matrice, scales = "free")+
  theme_bw()+ labs(y = "% di conferimenti con presenza di residui di antibiotico")
```

#### Frequenza di conferimenti Pos ad almeno un AB (>LMR) 

```{r echo=FALSE, message=FALSE, warning=FALSE}
 dt %>% 
 group_by(matrice, anno,nconf, dtprel, ) %>% 
  summarise(sAB = sum(PosAB, na.rm = TRUE)) %>%     
  # distinct(nconf, .keep_all = TRUE) %>% 
  #group_by(matrice, anno, Ymonth) %>% 
  #count() %>%
  group_by(matrice,month = floor_date(dtprel, 'month')) %>% 
  mutate(PosAB = ifelse(sAB >= 1, 1, 0)) %>% 
  group_by(matrice, month) %>% 
  summarise(confP = sum(PosAB), 
            n = n()) %>%  
  mutate(P = round(100*(confP/n), 2)) %>%   
  ggplot()+
  aes(x = month, y = P)+
  geom_point()+
  geom_line(group = 1)+ geom_smooth()+
  facet_wrap(. ~ matrice, scales = "free")+
  theme_bw()+ labs(y = "% di conferimenti Pos ad almeno un AB (>LMR")
```








#### Distribuzione geografica dei conferimenti positivi


```{r include=FALSE}
com <- readRDS(here( "data","ITA_adm3.sf.rds"))
prov <- readRDS(here( "data","ITA_adm2.sf.rds"))
reg <- readRDS(here( "data","ITA_adm1.sf.rds"))

```

#####  Muscolo di Bovino
```{r echo=FALSE, message=FALSE, warning=FALSE}
pos_com <- dt %>% 
  filter(!comune %in% c("Non Definito")) %>% 
  group_by(matrice, nconf, dtprel, comune ) %>% 
  summarise(sAB = sum(PosAB, na.rm = TRUE)) %>%  
  group_by(matrice,  comune) %>% 
  mutate(posAB = ifelse(sAB >= 1, 1, 0)) %>%  
  summarise(confP = sum(posAB, na.rm = TRUE), 
            n = n()) %>%  
  mutate(P = round(100*(confP/n), 2)) %>% 
  mutate(comune = str_replace_all(comune, fixed(" "), ""), 
         comune = casefold(comune, upper = FALSE)) %>% 
filter(matrice == "MUSCOLO DI BOVINO")    

regioni <- c("Lombardia", "Emilia-Romagna")
REG <- reg %>% filter(NAME_1 %in% regioni)
mapPr<- com %>%
  filter(NAME_1 %in% regioni ) %>% 
  mutate(NAME_3 = str_replace_all(NAME_3, fixed(" "), ""),
         NAME_3 = casefold(NAME_3, upper = FALSE)) %>% 
  left_join(pos_com, by = c("NAME_3" = "comune")) %>% 
  group_by(NAME_2) %>% 
  summarise(confP = sum(confP, na.rm = TRUE), 
            n = sum(n , na.rm = TRUE))%>%  
  mutate(P = round(100*(confP/n), 2))  

 tm_shape(mapPr)+tm_fill("P", colorNA = "white")+tm_borders(col = "blue")+
  tm_shape(REG)+tm_borders("black")+ tm_fill("white", alpha = 0.001)+ tm_borders("black")+
   
tm_layout(main.title = " % di campioni di muscolo bovino con presenza di residui di AB nel periodo 2018-2022",
          main.title.size = 0.80,
          legend.title.size = 1,
          legend.text.size = 0.5,
          legend.position = c("right","top"),
          legend.bg.color = "white",
          legend.bg.alpha = 1)+
  tm_scale_bar(breaks = c(0, 50, 100), text.size = .5,position = "left")+
  tm_compass(type = "8star", position = c("right", "bottom"), size =  1) +
    tm_text("NAME_2", size = 1/2)

```

##### Muscolo Suino

```{r echo=FALSE, message=FALSE, warning=FALSE}
pos_com <- dt %>% 
  filter(!comune %in% c("Non Definito")) %>% 
  group_by(matrice, nconf, dtprel, comune ) %>% 
  summarise(sAB = sum(PosAB, na.rm = TRUE)) %>%  
  group_by(matrice,  comune) %>% 
  mutate(posAB = ifelse(sAB >= 1, 1, 0)) %>%  
  summarise(confP = sum(posAB, na.rm = TRUE), 
            n = n()) %>%  
  mutate(P = round(100*(confP/n), 2)) %>% 
  mutate(comune = str_replace_all(comune, fixed(" "), ""), 
         comune = casefold(comune, upper = FALSE)) %>% 
filter(matrice == "MUSCOLO DI SUINO")    

regioni <- c("Lombardia", "Emilia-Romagna")
REG <- reg %>% filter(NAME_1 %in% regioni)
mapPr<- com %>%
  filter(NAME_1 %in% regioni ) %>% 
  mutate(NAME_3 = str_replace_all(NAME_3, fixed(" "), ""),
         NAME_3 = casefold(NAME_3, upper = FALSE)) %>% 
  left_join(pos_com, by = c("NAME_3" = "comune")) %>% 
  group_by(NAME_2) %>% 
  summarise(confP = sum(confP, na.rm = TRUE), 
            n = sum(n , na.rm = TRUE))%>%  
  mutate(P = round(100*(confP/n), 2))  

tm_shape(mapPr)+tm_fill("P", colorNA = "white")+tm_borders(col = "blue")+
  tm_shape(REG)+tm_borders("black")+ tm_fill("white", alpha = 0.001)+ tm_borders("black")+
   
tm_layout(main.title = " % di campioni di muscolo suino con presenza di residui di AB nel periodo 2018-2022",
          main.title.size = 0.80,
          legend.title.size = 1,
          legend.text.size = 0.5,
          legend.position = c("right","top"),
          legend.bg.color = "white",
          legend.bg.alpha = 1)+
  tm_scale_bar(breaks = c(0, 50, 100), text.size = .5,position = "left")+
  tm_compass(type = "8star", position = c("right", "bottom"), size =  1) 


```


##### Muscolo di Pollo

```{r echo=FALSE, message=FALSE, warning=FALSE}
pos_com <- dt %>% 
  filter(!comune %in% c("Non Definito")) %>% 
  group_by(matrice, nconf, dtprel, comune ) %>% 
  summarise(sAB = sum(PosAB, na.rm = TRUE)) %>%  
  group_by(matrice,  comune) %>% 
  mutate(posAB = ifelse(sAB >= 1, 1, 0)) %>%  
  summarise(confP = sum(posAB, na.rm = TRUE), 
            n = n()) %>%  
  mutate(P = round(100*(confP/n), 2)) %>% 
  mutate(comune = str_replace_all(comune, fixed(" "), ""), 
         comune = casefold(comune, upper = FALSE)) %>% 
filter(matrice == "MUSCOLO DI POLLO")    

regioni <- c("Lombardia", "Emilia-Romagna")
REG <- reg %>% filter(NAME_1 %in% regioni)
mapPr<- com %>%
  filter(NAME_1 %in% regioni ) %>% 
  mutate(NAME_3 = str_replace_all(NAME_3, fixed(" "), ""),
         NAME_3 = casefold(NAME_3, upper = FALSE)) %>% 
  left_join(pos_com, by = c("NAME_3" = "comune")) %>% 
  group_by(NAME_2) %>% 
  summarise(confP = sum(confP, na.rm = TRUE), 
            n = sum(n , na.rm = TRUE))%>%  
  mutate(P = round(100*(confP/n), 2))  

tm_shape(mapPr)+tm_fill("P", colorNA = "white")+tm_borders(col = "blue")+
  tm_shape(REG)+tm_borders("black")+ tm_fill("white", alpha = 0.001)+ tm_borders("black")+
   
tm_layout(main.title = " % di campioni di muscolo di pollo con presenza di residui di AB nel periodo 2018-2022",
          main.title.size = 0.80,
          legend.title.size = 1,
          legend.text.size = 0.5,
          legend.position = c("right","top"),
          legend.bg.color = "white",
          legend.bg.alpha = 1)+
  tm_scale_bar(breaks = c(0, 50, 100), text.size = .5,position = "left")+
  tm_compass(type = "8star", position = c("right", "bottom"), size =  1) 


```

##### Muscolo di Tacchino

```{r echo=FALSE, message=FALSE, warning=FALSE}
pos_com <- dt %>% 
  filter(!comune %in% c("Non Definito")) %>% 
  group_by(matrice, nconf, dtprel, comune ) %>% 
  summarise(sAB = sum(PosAB, na.rm = TRUE)) %>%  
  group_by(matrice,  comune) %>% 
  mutate(posAB = ifelse(sAB >= 1, 1, 0)) %>%  
  summarise(confP = sum(posAB, na.rm = TRUE), 
            n = n()) %>%  
  mutate(P = round(100*(confP/n), 2)) %>% 
  mutate(comune = str_replace_all(comune, fixed(" "), ""), 
         comune = casefold(comune, upper = FALSE)) %>% 
filter(matrice == "MUSCOLO DI TACCHINO")    

regioni <- c("Lombardia", "Emilia-Romagna")
REG <- reg %>% filter(NAME_1 %in% regioni)
mapPr<- com %>%
  filter(NAME_1 %in% regioni ) %>% 
  mutate(NAME_3 = str_replace_all(NAME_3, fixed(" "), ""),
         NAME_3 = casefold(NAME_3, upper = FALSE)) %>% 
  left_join(pos_com, by = c("NAME_3" = "comune")) %>% 
  group_by(NAME_2) %>% 
  summarise(confP = sum(confP, na.rm = TRUE), 
            n = sum(n , na.rm = TRUE))%>%  
  mutate(P = round(100*(confP/n), 2))  

tm_shape(mapPr)+tm_fill("P", colorNA = "white")+tm_borders(col = "blue")+
  tm_shape(REG)+tm_borders("black")+ tm_fill("white", alpha = 0.001)+ tm_borders("black")+
   
tm_layout(main.title = " % di campioni di muscolo di tacchino con presenza di residui di AB nel periodo 2018-2022",
          main.title.size = 0.80,
          legend.title.size = 1,
          legend.text.size = 0.5,
          legend.position = c("right","top"),
          legend.bg.color = "white",
          legend.bg.alpha = 1)+
  tm_scale_bar(breaks = c(0, 50, 100), text.size = .5,position = "left")+
  tm_compass(type = "8star", position = c("right", "bottom"), size =  1) 


```
